【裁判字號】    90,判,1568
【裁判日期】    900831
【裁判案由】    贈與稅
【裁判全文】
最  高  行  政  法  院  判  決                    九十年度判字第一五六八號
    原      告  甲○○
    被      告  財政部臺灣省中區國稅局
    代  表  人  楊重華
右當事人間因贈與稅事件，原告不服行政院中華民國八十八年十一月十九日台八八訴
字第四二四五五號再訴願決定，提起行政訴訟。本院判決如左：
    主  文
原告之訴駁回。
訴訟費用由原告負擔。
    事  實
緣被告以原告於八十二年間以自有資金新台幣（下同）一一、七七三、七六六元為其
子何貴清及何貴棋購置臺中市○○區○○段六四二、六四二之一及六四二之二地號三
筆土地及其上房屋三戶，其資金應以贈與論，原告僅按土地公告現值及房屋評定現值
一、九二五、四○○元申報贈與稅，經通知後已補報贈與額九、八四八、三六六元；
又原告於同年度贈與現金計二六、○七六、七○○元予其配偶張幼、妻妹陳張蒲、子
何貴清、何貴棋及女何麗玲等人，未申報贈與稅，乃併計核定贈與總額為三七、八五
○、四六六元，贈與淨額三七、四○○、四六六元，贈與稅額一三、三○一、四五九
元，並以原告漏未申報贈與現金部分，致逃漏贈與稅一○、三七九、四七一元，按所
漏稅額處以一倍之罰鍰一○、三七九、四○○元。原告不服，就贈與現金及罰鍰部分
，申經復查結果，除准減列贈與額四、四○○、○○○元及罰鍰一、九八○、○○○
元外，其餘未准變更。原告仍未甘服，就八十二年八月十二日、十月十三日贈與何麗
玲一、五○○、○○○元及一、○○○、○○○元及罰鍰部分，提起一再訴願，遞遭
決定駁回，乃提起行政訴訟。茲摘敘兩造訴辯意旨如次：
原告起訴意旨略謂：一、按「當事人主張有利於己之事實者，就其事實，有舉證責任
。」民事訴訟法第二百七十七條定有明文。又「父母親以未成年子女名義存款於金融
機構，經稽徵機關查明應課徵贈與稅者，如其存款係以定期存款方式存入時，其贈與
總額之計算，應按年度各筆存款累計總額扣除定期存款屆期續存及轉存之餘額為準。
又定期存款屆期有轉存其父母帳戶者，應視為父母對子女贈與之撤回，免予計入贈與
總額。．．．。」財政部七十二年三月一日台財稅第三一二九九號函釋在案。二、查
原告富邦銀行之定期存款一○、○○○、○○○元於八十二年八月十二日解約後，原
告將其中五、○○○、○○○元存入原告之女何麗玲臺中第五信用合作社帳戶，嗣八
十四年一月十二日將其中一、五○○、○○○元自何麗玲上開帳戶以現金方式提出，
從臺中第五信用合作社以原告之名義將該筆款項匯至原告於臺中縣潭子鄉農會帳戶，
為原被雙方所確認，此見再訴願決定理由自明。另觀諸臺中第五信用合作社匯款回條
右下方蓋有現金收訖章乙節可證上開一、五○○、○○○元確以現金方式匯出，而該
匯款單上之記載與何麗玲上開帳戶存簿中當日有同金額款項以現金方式提出之記載相
符，足認當日匯入原告之一、五○○、○○○元，係來自何麗玲上開帳戶，揆諸首揭
函釋意旨，自不得認原告有贈與上開金額之事實。被告若不予採認，依首揭民事訴訟
法第二百七十七條之規定，自應就原告有應課稅事實舉證，尚不能僅以原告非採電匯
方式匯款即認匯出之款項與存入之款項非同筆。況原告所有之農地為政府徵收而發放
補償費，為免引人注意，故將之轉存子女之定存帳戶，待定存到期後除部分用以購置
土地外，其餘款項乃匯入本人之帳戶內並轉存定期存款以收取利息，此乃符合社會一
般常理之行為，且原告子女帳戶存款，均為原告親自為之，渠等對該筆款項之運用並
無所悉，自不得遽認原告有贈與系爭款項之事實。三、又原告於八十二年十月十三日
將五、○○○、○○○元存入何麗玲於臺中市第一信用合作社帳戶定期存款一個月後
，其中四、○○○、○○○元續存至八十三年一月十三日，到期後轉存受贈人何麗玲
活儲帳戶，並於當日電匯至原告臺中區中小企業銀行四民辦事處帳戶，未列入贈與總
額。而餘款一、○○○、○○○元，則於八十二年十二月十三日換開合作金庫票號0
000000號支票乙紙，先行轉入訴外人沈永輝帳戶，次日自沈永輝之潭子鄉農會
信用部員工存款帳戶內兌現；同日領出，分兩筆款項各五○○、○○○元存入原告之
臺中縣潭子鄉農會之定存帳戶等節，於再訴願決定中均被肯認，此參諸當日沈永輝填
寫之存款取款條及原告送款條兩者不但日期、承辦人同一，亦均為轉帳處理，且沈永
輝上開存款取款條關於對方科目記載為「定」，足見確係存入定期存款無誤，是沈永
輝所兌現之金額，與該日原告上開定期存款確為同筆款項無疑，關此亦可向臺中縣潭
子鄉農會查詢相關資料，詎再訴願機關未為詳查，逕予駁回，顯未盡其舉證責任。四
、末因本件本稅部分仍有爭議，爰就罰鍰部分一併表示不服。四、綜上，原處分及一
再訴願決定顯有違誤，請判決撤銷再訴願決定、訴願決定及原處分等語。
被告答辯意旨略謂：一、關於八十二年八月十二日贈與何麗玲君五、○○○、○○○
元部分：按「本法稱贈與，指財產所有人以自己之財產無償給予他人，經他人允受而
生效力之行為。」為遺產及贈與稅法第四條所明定。查原告於八十二年八月十二日將
其原存放富邦銀行之定期存款一○、○○○、○○○元解約後，分別存入其子何貴清
臺中區中小企業銀行潭子分行及其女何麗玲臺中市第五信用合作社四民分社各五、○
○○、○○○元之定期存款，被告遂依查得資料核定贈與額為一○、○○○、○○○
元。本件原告就其贈與何麗玲五、○○○、○○○元部分，雖主張其中之一、五○○
、○○○元於八十四年一月十二日定存解約後存入原告於臺中縣潭子鄉農會之帳戶，
此有同日受贈人自臺中市第五信用合作社四民分社帳戶領現一、五○○、○○○元可
證云云，惟受贈人係以現金方式領出，無法證明與原告所存入其帳戶者為同筆金額，
故其主張資金轉回乙節，即不可採。另按本院六十二年判字第一二七號判例意旨，動
產所有權之歸屬，以占有為要件。存款既已以受贈人之名義存入，其物權即為受贈人
所有，在未提領前，不能指為他人所有，準此，則本件原告既將現金存入受贈人帳戶
，又未能證明其有轉回之事實，自不得謂其僅是利用其名義存款而無移轉所有權之贈
與意思，原告之主張，委無足採。二、八十二年十月十三日贈與何麗玲君一、○○○
、○○○元部分：查原告於八十二年十月十三日贈與何麗玲五、○○○、○○○元存
入臺中市第一信用合作社定期存款一個月後，其中四、○○○、○○○元續存至八十
三年元月十三日到期轉存受贈人活儲存款帳戶，並於當日電匯至原告臺中區中小企業
銀行四民辦事處帳戶，原核定已不計入贈與總額，至餘款一、○○○、○○○元部分
，經查雖有於八十二年十二月十三日於臺中市第一信用合作社換開合庫支票（票號：
0000000）之事實，惟卻係由沈永輝所承兌領取並非轉回原告名下，是其主張
上開一、○○○、○○○元亦轉回其帳戶，故非屬贈與，與事實尚有未合。三、罰鍰
部分：按「除第二十條所規定之贈與外，贈與人在一年內贈與他人之財產總值超過贈
與稅免稅額時，應於超過免稅額之贈與行為發生後三十日內，向主管稽徵機關依本法
規定辦理贈與稅申報。」「納稅義務人違反第二十三條或第二十四條之規定，未依限
辦理遺產稅或贈與稅申報者，按核定應納稅額加處一倍或二倍之罰鍰。」分別為遺產
及贈與稅法第二十四條及第四十四條所明文。被告初查以原告於八十二年間共贈與其
配偶及子女現金二六、○七六、七○○元，已超過當年度免稅額，而未依遺產及贈與
稅法規定辦理贈與稅申報，乃依所漏稅額裁處一倍罰鍰，嗣因復查結果贈與總額已予
減列四、四○○、○○○元，遂重新核算其漏稅額為八、三九九、四七一元後，重新
裁罰八、三九九、四○○元。查原告未能證明其無贈與事實已如前述，是被告按前揭
規定裁處一倍之罰鍰，並無不合。四、綜上，原告之訴為無理由，請判決駁回原告之
訴等語。
    理  由
按「本法稱贈與，指財產所有人以自己之財產無償給予他人，經他人允受而生效力之
行為。」、「除第二十條所規定之贈與外，贈與人在一年內贈與他人之財產總值超過
贈與稅免稅額時，應於超過免稅額之贈與行為發生後三十日內，向主管稽徵機關依本
法規定辦理贈與稅申報。」、「納稅義務人違反第二十三條或第二十四條之規定，未
依限辦理遺產稅或贈與稅申報者，按核定應納稅額加處一倍或二倍之罰鍰。」遺產及
贈與稅法第四條第二項、第二十四條第一項及第四十四條分別定有明文。本件被告以
原告於八十二年間以自有資金一一、七七三、七六六元為其子何貴清及何貴棋購置臺
中市○○區○○段六四二、六四二之一及六四二之二地號三筆土地及其上房屋三戶，
其資金應以贈與論，原告僅按土地公告現值及房屋評定現值一、九二五、四○○元申
報贈與稅，經通知後已補報贈與額九、八四八、三六六元；又原告於同年度贈與現金
計二六、○七六、七○○元予其配偶張幼、妻妹陳張蒲、子何貴清、何貴棋及女何麗
玲等人，未申報贈與稅，乃併計核定贈與總額為三七、八五○、四六六元，贈與淨額
三七、四○○、四六六元，贈與稅額一三、三○一、四五九元，並以原告漏未申報贈
與現金部分，致逃漏贈與稅一○、三七九、四七一元，按所漏稅額處以一倍之罰鍰一
○、三七九、四○○元。原告不服，就贈與現金及罰鍰部分，申經復查結果，除准減
列贈與額四、四○○、○○○元及罰鍰一、九八○、○○○元外，其餘未准變更。原
告仍未甘服，就八十二年八月十二日、十月十三日贈與何麗玲一、五○○、○○○元
及一、○○○、○○○元及罰鍰部分，循序提起行政訴訟主張：原告雖於八十二年八
月十二日轉存五、○○○、○○○元至原告之女何麗玲臺中市第五信用合作社帳戶，
嗣八十四年一月十二日將其中一、五○○、○○○元自何麗玲上開帳戶以現金方式提
出，從臺中第五信用合作社以原告之名義將該筆款項匯至原告於臺中縣潭子鄉農會帳
戶，有臺中市第五信用合作社匯款回條右下方蓋有現金收訖章乙節可證，而該匯款單
上之記載與何麗玲上開帳戶存簿中當日有同金額款項以現金方式提出之記載相符，足
認當日匯入原告臺中縣潭子鄉農會帳戶之一、五○○、○○○元，與何麗玲上開帳戶
當日領出之一、五○○、○○○元，實為同筆款項；又八十二年十月十三日存入何麗
玲臺中市第一信用合作社定期存款帳戶五、○○○、○○○元，嗣於八十二年十二月
十三日將其中一、○○○、○○○元換開合作金庫票號0000000號支票乙紙，
轉入訴外人沈永輝帳戶，次日自其帳戶兌現並分兩筆各五○○、○○○元轉回原告潭
子鄉農會之定存帳戶，故均非屬贈與云云。經查何麗玲於臺中市第五信用合作社四民
分社帳號000000－0號活期儲蓄存款帳戶於八十四年一月十二日確提領現金一
、五○○、○○○元，此有該帳戶存摺可稽，而原告當日亦自臺中市第五信用合作社
四民分社以現金匯款一、五○○、○○○元至其於臺中縣潭子鄉農會帳號三七九三－
六號活期儲蓄存款帳戶，固有臺中市第五信用合作社之匯款回條、臺中縣潭子鄉農會
八十六年七月二十六日潭鄉農信字第一一八○號函及原告上開活期儲蓄存款存摺可證
。惟遍觀全案卷宗，就何麗玲該帳戶現金支出與原告上開金額匯入其於潭子鄉農會之
時間孰先孰後，均付之闕如，原告復未舉相關事證證明何麗玲系爭帳戶之現金支出與
原告所匯入之款項確為同筆，尚難謂系爭一、五○○、○○○元確有轉回予原告之事
實。又原告於八十二年十月十三日贈與何麗玲五、○○○、○○○元存入臺中市第一
信用合作社定期存款一個月；八十二年十二月十三日到期後續存四、○○○、○○○
元，另一、○○○、○○○元換開合庫支票，票號0000000號，經訴外人沈永
輝提示，於八十二年十二月十四日自其於潭子鄉農會帳號八十四號員工帳戶兌現，並
於同日全數提領，此有臺中市第一信用合作社中華民國八十五年五月十八日中一信總
字第三○五號函、該社收入傳票、系爭支票、潭子鄉農會轉帳收入傳票、存款取款條
以及沈永輝於潭子鄉農會帳號八十四號員工活期儲蓄存款帳戶明細可稽。雖依該會八
十二年十二月十四日送款條，當日亦有一、○○○、○○○元存入原告於潭子縣農會
帳號五／六六九號帳戶，惟該筆款項係何處存入，尚無從得知。至沈永輝前開提領一
、○○○、○○○元之取款條關於對方科目，雖記載為「定」，惟未記載對方帳戶號
碼，無從證明沈永輝該筆款項係匯入原告上開帳戶。再查農會轉帳業務之承辦人一天
內經手之交易眾多，尚難以上開取款、送款之轉帳業務均為同一承辦人經手，遽謂上
開兩筆交易為同一款項。原告雖提出沈永輝出具之證明書證明前開兩筆交易確為同筆
款項，然查該證明書為私文書，且為影印本，其是否真正，非無疑義。系爭一、○○
○、○○○元既係原告無償給予何麗玲，而何麗玲亦有利用該款項之事實，則其有允
受之意，足堪認定。系爭二筆款項均未能證明轉回予原告，自應成立遺產及贈與稅法
第四條第二項之贈與，被告據以補徵原告贈與稅並裁處罰鍰，揆諸首揭規定，並無違
誤，一再訴願決定遞予維持，俱無不合，原告起訴意旨，難認有理由，應予駁回。
據上論結，本件原告之訴為無理由，爰依行政訴訟法施行法第二條、行政訴訟法第九
十八條第三項前段，判決如主文。
中    華    民    國      九十      年      八        月    三十一      日
                    最 高 行 政 法 院  第 三 庭
                                審 判 長 法  官      曾  隆  興
                                         法  官      劉  鑫  楨
                                         法  官      徐  樹  海
                                         法  官      鄭  淑  貞
                                         法  官      林  家  惠
右  正  本  證  明  與  原  本  無  異
                                         法院書記官  阮  桂  芬
中    華    民    國      九十      年      八        月    三十一      日


司法院資訊處製作；財團法人民間司法改革基金會備份。
